臺灣板橋地方法院刑事判決　　　　　　　 100年度易字第41號
公　訴　人　臺灣板橋地方法院檢察署檢察官
被　　　告　余幼蘭
選任辯護人　林良財律師
　　　　　　游香瑩律師
　　　　　　何文雄律師
上列被告因毀損債權案件，經檢察官提起公訴（99年度調偵字第
2085號），被告於本院準備程序進行中就被訴事實為有罪之陳述
，經本院告知簡式審判程序意旨，並聽取公訴人、被告之意見後
，本院裁定依簡式審判程序審理，判決如下：
    主  文
余幼蘭債務人於將受強制執行之際，意圖損害債權人之債權，而
處分其財產，處有期徒刑肆月，如易科罰金，以新臺幣壹仟元折
算壹日；又債務人於將受強制執行之際，意圖損害債權人之債權
，而處分其財產，處有期徒刑肆月，如易科罰金，以新臺幣壹仟
元折算壹日；又債務人於將受強制執行之際，意圖損害債權人之
債權，而處分其財產，處有期徒刑肆月，如易科罰金，以新臺幣
壹仟元折算壹日。應執行有期徒刑拾月，如易科罰金，以新臺幣
壹仟元折算壹日。
    事  實
一、余幼蘭前與何柏松就坐落於臺北縣三峽鎮（現已改制為新北
    市三峽區○○○段694-2 地號土地（下稱本件土地）訂立買
    賣契約，約定價金新臺幣（下同）600 萬元，何柏松依約於
    民國97年1 月31日將本件土地辦理移轉登記與余幼蘭後，余
    幼蘭仍積欠200 萬元尾款尚未給付，嗣經何柏松對余幼蘭提
    起給付價金之訴，雙方於98年5 月13日，在臺灣高等法院98
    年度上字第134 號審理程序中達成訴訟上和解，余幼蘭願於
    98年5 月14日給付何柏松194 萬元，何柏松因民事訴訟法上
    和解而取得強制執行名義。詎余幼蘭未依前開和解條件給付
    款項，其明知何柏松已取得執行名義，隨時得向法院聲請民
    事強制執行，於將受強制執行之際，為避免其財產遭執行，
    竟意圖損害何柏松前開194 萬元之債權，分別為下列行為：
  (一)於98年8 月21日，將本件土地設定最高限額抵押權800 萬元
    予不知情之葉煌暖，而處分其財產。
  (二)於98年10月20日，將其所有如附表所示編號1 、2 號所示之
    土地及建物，以買賣之名義，移轉所有權予不知情之謝幸容
    ，而處分其財產。
  (三)復經何柏松於99年2 月4 日以余幼蘭意圖毀損害其債權，向
    臺灣板橋地方法院檢察署提出告訴，經臺灣板橋地方法院檢
    察署檢察官偵查後，雙方同意由臺北縣三峽鎮調解委員會進
    行調解，並於99年5 月7 日調解成立，余幼蘭應於99年7 月
    31日前給付何柏松200 萬元（含利息），而上開調解書業經
    本院於99年5 月19日准予核定，余幼蘭明知何柏松已取得與
    民事確定判決有同一效力之執行名義，何柏松隨時得向法院
    聲請民事強制執行，於將受強制執行之際，為避免其財產遭
    執行，竟意圖損害何柏松前開200 萬元之債權，於99年6 月
    2 日將本件土地之所有權再辦理移轉登記予不知情之葉煌暖
    而處分其財產。
二、案經何柏松訴由臺灣板橋地方法院檢察署檢察官偵查起訴。
    理  由
一、按除被告所犯為死刑、無期徒刑、最輕本刑為三年以上有期
    徒刑之罪或高等法院管轄第一審案件者外，於第一次審判期
    日前之準備程序進行中，被告先就被訴事實為有罪之陳述時
    ，審判長得告知被告簡式審判程序之旨，並聽取當事人、代
    理人、辯護人及輔佐人之意見後，裁定進行簡式審判程序，
    刑事訴訟法第273 條之1 第1 項定有明文。經核本件被告余
    幼蘭所犯係死刑、無期徒刑、最輕本刑為三年以上有期徒刑
    以外之罪，其於準備程序中就被訴之事實為有罪陳述，經法
    官告知簡式審判程序之旨，並聽取公訴人、被告之意見後，
    本院爰依首揭規定，合議裁定由受命法官獨任進行簡式審判
    程序，合先敘明。
二、上開犯罪事實，業據被告余幼蘭於本院準備程序及審理中坦
    認不諱，並有告訴人何柏松於偵查中指訴綦詳，且有證人葉
    煌暖、余禎祥於偵查中證述明確，復有土地買賣契約書影本
    1 份、臺灣高等法院98年度上字第134 號請求買賣價金上訴
    事件之98年5 月13日和解筆錄影本1 份、本件土地之登記謄
    本及異動索引各1 份、附表所示土地、建物之登記謄本及異
    動索引、土地登記公務用謄本（地號）全部、臺北縣地政事
    務所民眾閱覽（異動索引）、臺灣省臺北縣土地登記簿、臺
    北縣三峽鎮調解委員會調解書、本票影印及土地登記第二類
    謄本（地號全部）等資料在卷可稽，足認被告余幼蘭自白與
    事實相符，本件事證明確，犯行洵堪認定。
三、按刑法第356 條之損害債權罪，係以保護債權人之債權受償
    可能性為其規範目的。所謂「債務人」者，係指在執行名義
    上負有債務之人，因此本罪必須以債權人業已取得執行名義
    為其前提條件，而執行名義，則以強制執行法第4 條第1 項
    各款所定之情形為限（最高法院55年度台非字第118 號判決
    、53年台度非字第143 號判決參照）。再條文中所謂「將受
    強制執行之際」，係指債權人對債務人取得執行名義起，至
    強制執行程序完全終結前之此一期間而言。因此，債權人已
    取得執行名義，且該執行名義已具備形式之合法要件，債務
    人即不得處分其財產以損害債權，否則應論以刑法第356 條
    之罪（臺灣高等法院暨所屬法院67年度法律座談會研討結果
    參照）。是解釋上，其債權之範圍當以一旦經由債務人之毀
    壞、處分或隱匿行為實施，其結果足以危及債權人業經法律
    確認之債權受償可能性為限，至該財產是否受查封，則非所
    問。核被告余幼蘭就犯罪事實一(一)至(三)所為，均係犯刑法第
    356 條之損害債權罪。被告所犯上開3 罪之間，犯意各別，
    行為互殊，應予分論併罰。公訴意旨於事實欄雖已記載犯罪
    事實一(一)至(三)之事實，惟於論罪時，卻誤認被告犯行為2 次
    ，顯為誤載，併此敘明。爰審酌被告積欠債務，竟為阻礙被
    害人追償債權，而處分其財產，拒不履行還款義務，且執行
    名義之債權金額甚高，造成告訴人無法追償之損失，犯後坦
    承犯行之態度等一切情狀，分別量處如主文所示之刑，並均
    諭知易科罰金之折算標準，並定其應執行之刑且諭知易科罰
    金之折算標準。
據上論斷，應依刑事訴訟法第273 條之1 第1 項、第299 條第1
項前段，刑法第第356 條、第51條第5 款、第41條第1 項前段、
第2 項，刑法施行法第1 條之1 第1 項、第2 項前段，判決如主
文。
本案經檢察官郭峻豪到庭執行職務。
中    華    民    國   100    年    3     月    30    日
                  刑事第三庭    法  官  連雅婷
以上正本證明與原本無異
如不服本判決應於送達後10日內向本院提出上訴狀
                                書記官  郭晉良
中    華    民    國   100    年    3     月    30    日
附錄本案論罪科刑法條全文：
中華民國刑法第356條（損害債權罪）
債務人於將受強制執行之際，意圖損害債權人之債權，而毀壞、
處分或隱匿其財產者，處2 年以下有期徒刑、拘役或5 百元以下
罰金。
附表
 ┌──┬─────┬──────┬────────┐
 │編號│  地號    │   建號     │    建物門牌    │
 ├──┼─────┼──────┼────────┤
 │ 1  │三峽鎮和平│三峽鎮○○段│臺北縣三峽鎮○○○
 ○    ○段702地號 │2272建號    │路101 巷1 弄73號│
 │    │          │            │2 樓之1         │
 ├──┼─────┼──────┼────────┤
 │ 2  │三峽鎮礁溪│三峽鎮○○段│臺北縣三峽鎮○○○
 ○    ○段269-3 地│4626建號    │路13之5號10樓之3│
 │    │號        │            │                │
 └──┴─────┴──────┴────────┘